ACORDAO-COMPLETO-2471895

ACÓRDÃO 7967/2021 ATA 15/2021 - PRIMEIRA CÂMARA

VISTOS, relatados e discutidos estes autos de embargos de declaração opostos pelo MP/TCU em face do Acórdão 4091/2021-TCU-Primeira Câmara;
ACORDAM os Ministros do Tribunal de Contas da União, reunidos em sessão da 1ª Câmara, diante das razões expostas pelo relator e com fundamento nos artigos 32, inciso II, e 34 da Lei 8.443/1992, em:
9.1. conhecer dos embargos de declaração para, no mérito, rejeitá-los;
9.2. dar ciência da deliberação ao embargante.

Embargos de declaração em Tomada de contas especial.

Primeira Câmara

Prefeitura Municipal de São João das Duas Pontes - SP.

3. Interessados/Responsáveis/Recorrentes:
3.1. Responsável: Nilza Bozeli Cezare (XXX.925.038-XX)
3.2. Recorrente: Ministério Público da União (26.989.715/0001-02).

13.1. Ministros presentes: Benjamin Zymler (na Presidência), Walton Alencar Rodrigues (Relator) e Jorge Oliveira.
13.2. Ministros-Substitutos presentes: Augusto Sherman Cavalcanti e Weder de Oliveira.

WALTON ALENCAR RODRIGUES

Ministro Walton Alencar Rodrigues.

Trata-se de embargos de declaração interpostos pelo MP/TCU, ora representado pelo procurador Rodrigo Medeiros de Lima.
Adoto, como relatório, o conteúdo da peça 74, de autoria do Parquet, que transcrevo a seguir in verbis:
"Excelentíssimo Senhor Ministro-Relator Walton Alencar Rodrigues,
O Ministério Público de Contas da União, por meio de seu membro infra-assinado, no uso da competência conferida pelo art. 81, inciso IV, c/c o art. 82, ambos da Lei 8.443/1992, vem, perante Vossa Excelência, com fulcro nos arts. 32, inciso II, e 34 da mencionada lei c/c o art. 287 do Regimento Interno (RI/TCU) , interpor os presentes
EMBARGOS DE DECLARAÇÃO
em face do Acórdão 4.091/2021, sob relatoria de Vossa Excelência, proferido na Sessão Telepresencial Pública da 1ª Câmara de 16/3/2021.
I - HISTÓRICO
Nos termos do Acórdão 4091/2021-TCU-Primeira Câmara, a Corte de Contas apreciou recurso de reconsideração interposto pela Srª Nilza Bozeli Cezare, ex-prefeita do município de São João das Duas Pontes/SP, contra o Acórdão 8999/2018-TCU-Primeira Câmara (relator: Ministro Bruno Dantas) .
Por meio da mencionada deliberação de 2018, o Tribunal julgou irregulares as contas da ex-prefeita, com a consequente imputação do débito no montante de R$ 50.933,33 (data de ocorrência: 4/1/2011) e a aplicação da multa prevista no art. 57 da Lei 8.443/1992, no valor de R$ 8.000,00.
O débito decorreu da conclusão do Tribunal de que, apesar de restar comprovada a execução da "10ª Festa do Peão", não teria sido demonstrado o nexo entre os recursos do Convênio 1017/2010, assinado em 21/6/2010 (peça 1, p. 49) , oriundos do Ministério do Turismo (MTur) , e a apresentação de três bandas no evento. No caso, os artistas foram contratados por intermédio de empresa escolhida pela prefeitura municipal de São João das Duas Pontes/SP, a partir de inexigibilidade de licitação (inciso III do art. 25 da Lei 8.666/1993) .
A Secretaria de Recursos (Serur) havia sugerido, após análise do apelo da Srª Nilza Bozeli Cezare (peça 44) , o conhecimento do recurso de reconsideração e, no mérito, a negativa de provimento (peças 65 e 66) , em razão, especialmente, da:
c) (...) não comprovação de que os pagamentos foram devidamente recebidos pelo artista ou por seu representante devidamente habilitado [o que] (...)  constitui em não demonstração do nexo de causalidade entre os recursos pecuniários recebidos e as despesas realizadas, o que, por si só, caracteriza o prejuízo causado ao erário e, conseguintemente, faz irrelevante tanto o fato de haverem sido de fato executadas as respectivas apresentações artísticas como a eventual contratação destas a preço de mercado. (parágrafo 16 da instrução à peça 65, p. 8 - grifos nossos) 
Ao se manifestar nos autos após o pronunciamento da Serur, nos termos do parecer à peça 67, este membro do Ministério Público de Contas da União discordou parcialmente da proposta da unidade técnica.
Inicialmente, o parecer do MP/TCU destacou que, no âmbito da deliberação então recorrida pela ex-prefeita, não teria havido nem questionamento quanto à execução física do objeto do convênio nem discussão do Tribunal sobre eventual sobrepreço/superfaturamento na contratação das bandas.
Quanto aos temas tratados pelo Ministro Bruno Dantas no voto condutor do Acórdão 8999/2018-TCU-Primeira Câmara, duas seriam as possíveis irregularidades:
a indevida contratação direta da empresa Agnaldo José Paglione Correia e Cia Ltda. ME pela prefeitura municipal de São João das Duas Pontes, por inexigibilidade de licitação, com base no inciso III do art. 25 da Lei 8.666/1993, a fim de viabilizar a apresentação de três bandas na "10ª Festa do Peão";
a inviabilidade de se atestar o nexo entre o pagamento realizado em favor da referida empresa, com recursos do convênio, e a prestação dos serviços artísticos.
Apesar de as cartas de exclusividade estarem presentes nos autos (peça 20, p. 67, 71 e 72) , evidenciou-se que, das três cartas, apenas duas haviam sido conferidas por representantes legalmente habilitados das bandas - casos da Banda W Brasil e da Banda Estrela Super Som (peça 20, p. 67 e 71, respectivamente) [footnoteRef:2]. [2:  Análise levada a efeito à luz do subitem 9.8 do Acórdão 2649/2017-TCU-Plenário: "9.8. determinar à Secretaria-Geral de Controle Externo (Segecex) que, ao promover o cumprimento do Acórdão 1435/2017-TCU-Plenário, nos casos em que forem apresentados contrato de exclusividade, carta de exclusividade ou instrumento de procuração não registrados em cartório, oriente suas unidades técnicas, sempre que possível, a realizarem procedimentos expeditos, a exemplo de consulta a bases de dados disponíveis ao Tribunal ou a sítios da internet, com vistas a obter informações que comprovem a validade da representação legal do artista contratado, antes de concluir pela ausência de comprovação na aplicação dos recursos, ressalvando que tais procedimentos não substituem a obrigação legal do gestor de trazer aos autos todos os elementos de prova aptos a demonstrar a regularidade das despesas efetuadas;" (grifo nosso) ] 
Especificamente no caso da Banda Albatroz, a correspondente carta de exclusividade foi fornecida à empresa Agnaldo José Paglione Correia e Cia Ltda. ME por pessoa física com relação à qual não foi possível estabelecer poderes de representação da mencionada banda. Assim, ante a falta de elementos capazes de demonstrar essa relação, restou impossibilitada a verificação do liame entre o pagamento efetuado à empresa intermediária e a remuneração da banda.
Como consequência, não foram vislumbrados motivos, no parecer do MP/TCU (peça 67) , para afastar a totalidade do débito originalmente imputado à ex-prefeita. Persistiria parcela de R$ 17.000,00, supostamente direcionada, via intermediário, à Banda Albatroz. Considerando a proporcionalidade na distribuição dos recursos do Convênio 1017/2010 - 95,24% de recursos federais e 4,76% de recursos municipais -, o valor a ser restituído à União pela ex-prefeita seria de R$ 16.190,48.
Tal entendimento, que conduziu o Parquet de Contas, à época, a propor débito apenas parcial, não foi acolhido no âmbito do Acórdão 8999/2018-TCU-Primeira Câmara.
O Tribunal concluiu, no referido acórdão, que a inexistência de um comprovante específico do pagamento às bandas, justificaria a imputação de débito integral, pela ausência de nexo entre o pagamento realizado à empresa Agnaldo José Paglione Correia e Cia Ltda. ME e a prestação dos serviços artísticos.
A ocorrência que, de modo específico, justificou a imputação de débito integral à responsável foi objeto de discussão nos seguintes parágrafos do voto condutor do Acórdão 8.999/2018-TC
U-1ª Câmara:
14. (...) vale reforçar e repisar que, para comprovação do nexo causal, o Acórdão 1435/2017-TCU-Plenário [relator: Ministro Vital do Rêgo] admite a apresentação de recibos ou outros documentos que comprovem que os recursos conveniais foram efetivamente percebidos pelo artista ou por seu representante exclusivo.
15. A meu ver, é necessário que esses elementos comprobatórios estejam devidamente evidenciados nos autos, e, conforme norteia o decisum, a suficiência da documentação deve ser examinada em cada caso concreto, visto que soluções definitivas, em abstrato, não têm dado conta da miríade de possibilidades com que este Tribunal tem se deparado.
16. Essa é a linha, sobretudo no tocante à necessidade de demonstração do nexo de causalidade entre os recursos do convênio e o recebimento pelo artista ou seu representante, bem como ao reconhecimento de que devem ser examinadas as circunstâncias inerentes a cada caso concreto, que venho adotando nos processos de minha relatoria (...) .
17. No caso em questão, não houve comprovação do efetivo pagamento aos artistas, em virtude da ausência de comprovantes assinados pelos próprios artistas ou por seus representantes legais identificados por meio de contrato social, contrato de exclusividade, instrumento de procuração ou declaração/carta de exclusividade, devidamente registrados em cartório (Acórdão 1435/2017-TCU-Plenário) .
18. Não se pode ignorar que se trata de inexigibilidade irregular de licitação, na qual não foram cumpridos os requisitos legais, tampouco as cláusulas do próprio convênio, que de forma clara e precisa inclusive diferenciou contratos de exclusividade de cartas de exclusividade, indicando a penalidade de glosa (cláusula terceira, inciso II, alínea "oo" - peça 1, p. 37) . Constou, inclusive a necessidade de comprovar o efetivo pagamento aos artistas (cláusula terceira, inciso II, alínea "pp" - peça 1, p. 37) :
"encaminhar ao CONCEDENTE documento comprobatório do efetivo recebimento do cachê por parte dos artistas e/ou bandas, e/ou grupos, emitido pelo contratante dos mesmos."
19. Diante desses aspectos e na linha do mencionado precedente, concluo não ser possível verificar a que título, fim e condições os artistas se dispuseram a executar os shows, restando completamente inviável a verificação do nexo de causalidade entre os recursos transferidos e a prestação do serviço artístico.
20. Ademais, considerando ser do gestor o dever de prestar contas, ao conscientemente descumprir o termo de convênio e adotar procedimento incompatível com o ajustado, caberia a ele, instado a se defender, apresentar todos os documentos capazes de elidir as irregularidades pelas quais fora citado, o que não ocorreu. Logo, não há o que se aproveitar em seu favor.
21. O valor a título de apresentação de shows artísticos, como esclarecido acima, foi de R$ 53.480,00. Como não abrange todo o valor do convênio, entendo ser apropriado aplicar a proporcionalidade adotada no convênio (95,2% concedente e 4,8% convenente) , resulta um débito total de R$ 50.933,33, de responsabilidade da ex-prefeita perante o erário federal (...) .
 (grifos nossos) 
Da leitura do voto que fundamentou o Acórdão 8999/2018-TCU-Primeira Câmara, é possível concluir que o único fundamento para a imputação de débito decorrente da contratação das bandas foi a ausência de recibos[footnoteRef:3] assinados pelos artistas ou por seus representantes exclusivos. [3:  Para os fins deste parecer, inclui-se no raciocínio, alternativamente à emissão de recibos, a existência de comprovantes de transferências bancárias para contas de titularidade dos artistas ou de seus representantes exclusivos.] 
Quanto ao tema relacionado aos recibos de cachês artísticos, já havíamos ressaltado, no parecer à peça 67, a existência de controvérsia jurisprudencial no tratamento dessa questão.
O Parquet de Contas observou que, a partir do Acórdão 1435/2017-TCU-Plenário, as deliberações do Tribunal sobre a questão dos cachês artísticos mostraram-se divergentes. Parte dos acórdãos seguiu no sentido de reprovação das contas de gestores e empresas intermediadoras, com imputação de débito em solidariedade, em processos nos quais não foram apresentados os recibos dos cachês, enquanto outras decisões reputaram desnecessária a apresentação dos referidos recibos para a demonstração da execução financeira - sendo suficientes, além das notas fiscais, a apresentação de contratos ou cartas de exclusividade e mesmo de instrumentos de procuração em nome de representantes dos artistas[footnoteRef:4]. [4:  Vide revisão da jurisprudência do TCU nos parágrafos 20 e 21 do parecer à peça 67 (p. 4) .] 
Além da mencionada deliberação de 2017, o Ministério Público relembrou que o Tribunal havia decidido, no Acórdão 936/2019-TCU-Plenário, que recibos que se prestassem a estabelecer o nexo entre os recursos do convênio e o pagamento de cachês, por empresas intermediadoras a artistas e bandas, somente passariam a ser exigidos pelo Tribunal em novos convênios, firmados a partir da ciência, pelo MTur, daquele acórdão (relator: Ministro José Múcio Monteiro) , prolatado na sessão de 24/4/2019. 
Transcreve-se, a seguir, os trechos de interesse da mencionada deliberação:
9.5. dar ciência ao Ministério do Turismo, no que tange ao uso de recursos públicos de novos convênios para contratação de produtoras e artistas com fundamento no art. 25, inciso III, da Lei 8.666/1993, do disposto nos itens a seguir, para que seja considerado na formalização e exame das respectivas prestações de contas:
9.5.1. a existência de instrumentos de procuração, cartas de exclusividade e outros documentos de caráter temporário, conferidos a empresas intermediárias, por artistas ou por seus representantes exclusivos, como resultado das tratativas para a realização de eventos custeados com recursos federais, não configura a hipótese de inviabilidade de competição, prevista no art. 25, caput, da Lei 8.666/1993;
 (...) 
9.5.3. os documentos mencionados no subitem 9.5.1, associados a notas fiscais emitidas pelas intermediárias, se desacompanhados de documentos comprobatórios dos valores cobrados pelos artistas, a título de cachê, e o seu efetivo recebimento, emitidos pelos próprios artistas ou por seus representantes exclusivos, não se prestam a elidir eventual débito na aplicação de recursos federais;
 (...) (grifos nossos) 
Assim, em princípio, o TCU somente passaria a exigir recibos assinados por artistas e bandas, para fins de comprovação do nexo entre os recursos oriundos de convênios do MTur e o pagamento das atrações artísticas por meio de empresa intermediária, para novos convênios firmados a partir de 13/9/2019, data da ciência do MTur sobre as medidas indicadas no Acórdão 936/2019-TCU-Plenário[footnoteRef:5]. [5:  Vide peças 51 e 53 do TC Processo 024.774/2014-6.] 
Ocorre que, a partir do exame de diversas deliberações prolatadas pela 1ª Câmara do Tribunal[footnoteRef:6] após a aprovação do Acórdão 936/2019-TCU-Plenário, o Ministério Público identificou que aquele colegiado continuava a exigir a apresentação dos aludidos recibos de cachês, mesmo para convênios firmados antes de 13/9/2019, sob pena de imputar débito aos responsáveis ou mesmo de promover medidas saneadoras, como a realização de diligências, passados dez anos da realização do evento turístico, para obtenção dos comprovantes de pagamento das bandas pela empresa intermediária (caso do Acórdão 14101/2019-TCU-Primeira Câmara) . [6:  Acórdãos da 1ª Câmara: 825/2020 (relator: Ministro Vital do Rêgo) ; 14.534/2019 (relator: Ministro Benjamin Zymler) ; 14.101/2019 (relator: Ministro Vital do Rêgo) ; e 13.968/2019 (relator: Ministro Vital do Rêgo) - retificado, por inexatidão material, pelo Acórdão 2.928/2020 (relator: Ministro Vital do Rêgo) .] 
Além disso, no âmbito do Acórdão 14534/2019-TCU-Primeira Câmara, observou-se que foi exarada determinação à Secretaria-Geral de Controle Externo (Segecex) , com o seguinte teor:
9.3. (...) quando da análise de processos envolvendo a contratação de artistas consagrados, enquadrados na hipótese de inexigibilidade prevista no inciso III do art. 25 da Lei 8.666/1993, por meio de intermediários ou representantes, oriente as unidades técnicas deste Tribunal a:
9.3.1. examinar a existência de documentos comprobatórios do efetivo recebimento do cachê por parte dos artistas/bandas; e
9.3.2. na ausência dos documentos mencionados no subitem anterior, faça constar expressamente tal fato nos ofícios de citação;
 (grifos nossos) 
O cenário descortinado no parecer à peça 67, com a existência de (a) duas correntes jurisprudenciais sobre o tema dos cachês artísticos, com ou sem a exigência de tais recibos pelo Tribunal, e de (b) superveniência de deliberações da 1ª Câmara do Tribunal em dissonância com o que restou decidido no Acórdão 936/2019-TCU-Plenário, motivou este membro do Ministério Público a sugerir, nos termos do art. 91 do RI/TCU, a instauração de incidente de uniformização de jurisprudência, a fim de que a controvérsia fosse dirimida.
Apesar da incidência, no caso concreto em análise, da Portaria MTur 153/2009 sobre o Convênio 1017/2010, imposta pelo MTur aos ajustes por ele assinados no período de 8/10/2009 a 13/12/2011, que exigia a apresentação, na prestação de contas, dos recibos atinentes aos cachês pagos aos artistas ou bandas, este membro do Ministério Público destacou a continuidade de seu entendimento, expresso em outras TCEs em trâmite ou julgadas pelo Tribunal[footnoteRef:7], no sentido de que não se encontra no âmbito da competência do TCU averiguar qual o destino final dado a valores após a promoção do pagamento à empresa intermediária, responsável pela contratação dos artistas e bandas e respectiva apresentação, desde que aquela tenha sido devidamente habilitada, no mínimo, por carta de exclusividade conferida diretamente pelos artistas/bandas ou por seus representantes legais exclusivos. [7:  A exemplo do TC Processo 022.890/2015-7, TCE julgada por meio do Acórdão 2730/2017-TCU-Plenário, sob relatoria do Ministro Walton Alencar Rodrigues, na qual foi discutido o repasse de recursos do MTur, por meio de convênio, para o município de São Geral do Baixio/MG.] 
Ao final do parecer à peça 67, a proposta do MP/TCU foi no sentido de que, preliminarmente à apreciação de mérito do recurso de reconsideração interposto pela Srª Nilza Bozeli Cezare contra o Acórdão 8999/2018-TCU-Primeira Câmara, fosse instaurado incidente de uniformização de jurisprudência, nos termos do art. 91 do RITCU, a fim de que restasse definido o marco temporal[footnoteRef:8] a partir do qual a Corte de Contas passaria a exigir, em processos de TCE que contassem com o MTur como órgão concedente, a apresentação de comprovantes de pagamento de cachês a artistas e bandas ou a seus representantes exclusivos, com a finalidade de ser estabelecido o nexo entre os recursos do convênio e as despesas por eles custeadas para a realização das apresentações artísticas. [8:  Caso fosse levada em conta apenas a deliberação plenária que representa o paradigma atual sobre o tema, somente para novos convênios firmados a partir de 13/9/2019, data da ciência do MTur sobre as medidas indicadas no Acórdão 936/2019-TCU-Plenário.] 
Na eventualidade de que viesse a ser instaurado o incidente de uniformização de jurisprudência, o Ministério Público sugeriu, ainda, que fosse suspensa a eficácia do subitem 9.3 do Acórdão 14534/2019-TCU-Primeira Câmara, até que viesse a ser dirimida a divergência jurisprudencial.
Caso não viesse a ser reconhecida por Vossa Excelência a existência de divergência e caso o Plenário do TCU viesse a ratificar esse entendimento (§ 4º do art. 91 do RI/TCU) , este membro do Parquet de Contas manifestou, em vista do disposto no inciso III do art. 62 do RI/TCU, sua concordância parcial em relação à proposta da Serur, sugerindo, em consequência, que o recurso de reconsideração interposto pela Srª Nilza Bozeli Cezare contra o Acórdão 8999/2018-TCU-Primeira Câmara fosse conhecido para, no mérito, ser-lhe dado provimento parcial. Em consequência, propôs as seguintes alterações no referido acórdão:
subitem 9.2: redução do valor do débito para R$ 16.190,48 (data de ocorrência: 4/1/2011) ;
subitem 9.3: redução proporcional do valor da multa aplicada à ex-prefeita com base no art. 57 da Lei 8.443/1992, tendo em vista a proposta de diminuição do valor do débito.
A Primeira Câmara do TCU, ao acolher o voto apresentado por Vossa Excelência na sessão de 16/3/2021, decidiu pelo conhecimento do recurso de reconsideração interposto pela Srª Nilza Bozeli Cezare contra o Acórdão 8999/2018-TCU-Primeira Câmara para, no mérito, negar-lhe provimento.
Com as devidas vênias, em vista da ausência de manifestação de Vossa Excelência e do colegiado que aprovou o Acórdão 4091/2021-TCU-Primeira Câmara sobre o incidente de uniformização de jurisprudência sugerido, justificam-se os presentes embargos de declaração.
II - DA ADMISSIBILIDADE
O presente apelo atende ao pressuposto recursal da tempestividade, conforme disposto no art. 34, § 1º, da Lei 8.443/1992 e no art. 287, §§ 1º e 3º, c/c o art. 183, inciso IV, do RI/TCU, haja vista que a deliberação recorrida foi publicada no Diário Oficial da União (DOU) nº 55, de 23/3/2021.
Intrinsecamente, os pressupostos processuais atinentes ao recurso mostram-se presentes, porquanto os embargos de declaração configuram o remédio processual adequado a suprir a omissão da decisão ora questionada, sendo, portanto, cabível no presente caso; o membro do Ministério Público autor do expediente recursal conta com legitimidade para intervir no feito, a teor do art. 19, inciso I, da Portaria-MP 2/2020, uma vez que oficiou nas fases originária e recursal do processo; e, ainda, a pretensão ostenta interesse recursal, pois o expediente visa ao suprimento de omissão e, eventualmente, anulação do Acórdão 4091/2021-TCU-Primeira Câmara, a fim de que haja expressa definição do colegiado sobre o acolhimento, ou não, da preliminar suscitada pelo MP/TCU.
III - DOS FUNDAMENTOS
No corpo do Acórdão 4091/2021-TCU-Primeira Câmara, Vossa Excelência mencionou, tanto no relatório como no voto, a preliminar indicada pelo Ministério Público no parecer à peça 67, pedindo-se vênias para apresentar os trechos de interesse dos referidos relatório e voto, in verbis:
I - Relatório:
O MP/TCU, representado nestes autos pelo Procurador Rodrigo Medeiros de Lima, discordou do encaminhamento proposto pela Serur. 
Após fazer um histórico de vários precedentes desta Corte acerca de tomadas de contas especial envolvendo convênios em que o Ministério do Turismo repassou recursos públicos federais para a realização de eventos, com a contratação de bandas e shows artísticos, deixou consignado seu entendimento de que "não se encontra no âmbito da competência do TCU averiguar qual o destino final dado a valores após a promoção do pagamento à empresa intermediária, responsável pela contratação dos artistas e bandas, desde que aquela tenha sido devidamente habilitada, no mínimo, por carta de exclusividade conferida diretamente pelos artistas/bandas ou por seus representantes legais exclusivos".
Sugeriu então o seguinte encaminhamento, por meio do despacho, peça 67:
"65. Diante do exposto, este membro do Ministério Público de Contas da União sugere ao Tribunal, preliminarmente à apreciação de mérito do recurso de reconsideração interposto pela Srª Nilza Bozeli Cezare contra o Acórdão 8999/2018-TCU-Primeira Câmara e à manifestação prevista no inciso III do art. 62 do Regimento Interno/TCU, que instaure, em processo anexo a esta TCE, incidente de uniformização de jurisprudência, nos termos do art. 91 do referido regimento, a fim de que se defina o marco temporal a partir do qual a Corte de Contas passe a exigir, em processos de TCE que contem com o Ministério do Turismo como órgão concedente, a apresentação de comprovantes de pagamento de cachês a artistas e bandas ou a seus representantes exclusivos, com a finalidade de ser estabelecido o nexo entre os recursos do convênio e as despesas por eles custeadas para o pagamento das apresentações artísticas.
66. Na eventualidade de vir a ser instaurado o incidente de uniformização de jurisprudência, o Ministério Público sugere, ainda, que seja suspensa a eficácia do subitem 9.3 do Acórdão 14534/2019-TCU-Primeira Câmara, até que venha a ser dirimida a divergência jurisprudencial.
67. Caso não venha a ser reconhecida pelo Ministro Walton Alencar Rodrigues a existência de divergência e caso o Plenário do TCU ratifique esse entendimento (§ 4º do art. 91 do Regimento Interno/TCU) , este membro do Parquet de Contas manifesta, em vista do disposto no inciso III do art. 62 do Regimento Interno/TCU, sua concordância parcial em relação à proposta da Serur, sugerindo, em consequência, que o recurso de reconsideração interposto pela Srª Nilza Bozeli Cezare contra o Acórdão 8999/2018-TCU-Primeira Câmara seja conhecido para, no mérito, ser-lhe dado provimento parcial. Em consequência, propõe as seguintes alterações no acórdão recorrido:
a) subitem 9.2: redução do valor do débito para R$ 16.190,48 (com data de ocorrência em 4/1/2011) ;
b) subitem 9.3: redução proporcional do valor da multa aplicada com base no art. 57 da Lei 8.443/1992, tendo em vista a diminuição do valor do débito."
 (peça 73, p. 9, grifos do original) 
II - Voto:
O representante do MP/TCU discordou do encaminhamento sugerido, emitindo seu entendimento de que "não se encontra no âmbito da competência do TCU averiguar qual o destino final dado a valores após a promoção do pagamento à empresa intermediária, responsável pela contratação dos artistas e bandas, desde que aquela tenha sido devidamente habilitada, no mínimo, por carta de exclusividade conferida diretamente pelos artistas/bandas ou por seus representantes legais exclusivos".
Propôs, preliminarmente à apreciação de mérito deste recurso e à manifestação prevista no art. 62, inciso III, do RI/TCU, seja instaurado processo anexo a esta TCE, de incidente de uniformização de jurisprudência, nos termos do art. 91 do Regimento, a fim de que se defina o marco temporal a partir do qual a Corte de Contas passa a exigir, em processos de TCE em que o Ministério do Turismo é o órgão concedente, a apresentação de comprovantes de pagamento de cachês a artistas e bandas ou a seus representantes exclusivos, com a finalidade de ser estabelecido o nexo entre os recursos do convênio e as despesas por eles custeadas para o pagamento das apresentações artísticas. Sugeriu, ainda, suspender a eficácia do subitem 9.3 do Acórdão 14534/2019-TCU-Primeira Câmara, até que seja dirimida a divergência jurisprudencial.
Caso sua proposta não seja endossada, alternativamente, que seja dado provimento parcial ao recurso de reconsideração de Nilza Bozeli Cezare, reduzindo-se o valor do débito imputado à recorrente para R$ 16.190,48 (com data de ocorrência em 4/1/2011) ; e diminuindo-se proporcionalmente o valor da multa aplicada.
 (peça 72, p. 1, grifos nossos) 
Das transcrições apresentadas, nota-se que Vossa Excelência não adentrou no cerne da proposta de instauração do incidente de uniformização de jurisprudência, qual seja, a existência de divergência jurisprudencial em torno da exigência, ou não, de apresentação de recibos de pagamento de bandas e artistas, a fim de comprovar os pagamentos por eles recebidos de empresas intermediárias com recursos oriundos de convênios firmados pelo MTur.
Considerando que houve menção de Vossa Excelência ao incidente suscitado pelo MP/TCU, sem que tenha havido, contudo, qualquer discussão sobre esse ponto específico, conclui-se pela existência de omissão, apta a ser corrigida nos termos do art. 34, caput, da Lei 8.443/1992 e do art. 287, caput, do RI/TCU.
De acordo com o art. 91, caput, do citado regimento, " (...) poderá o colegiado, por sugestão de ministro, ministro-substituto ou representante do Ministério Público, decidir pela apreciação preliminar da controvérsia, em anexo aos autos principais, retirando a matéria de pauta." (grifos nossos) , o que indica a necessidade de o colegiado decidir sobre a apreciação em apartado da controvérsia jurisprudencial. 
Apesar de a redação do art. 91, caput, do RI/TCU conferir caráter discricionário ao colegiado - e não, de modo monocrático, ao relator - para decidir se aprecia, ou não, em caráter preliminar, a controvérsia que lhe foi apresentada, a ausência de pronunciamento expresso da 1ª Câmara do TCU sobre a instauração do incidente de uniformização de jurisprudência configura omissão passível de suprimento por meio de embargos.
Ressalte-se, por oportuno, que, caso seja mantido o atual desfecho da deliberação recorrida, pela não instauração de incidente de uniformização de jurisprudência, será aceita, na jurisprudência do TCU, a coexistência de deliberações que, para a mesma situação fática, ora apontam para desfecho com imputação de débito aos envolvidos, ora reputam que os polêmicos recibos não conformam documentos imprescindíveis para a demonstração da regular aplicação dos recursos federais. 
Esse cenário de deliberações conflitantes causa insegurança jurídica aos jurisdicionados e vai de encontro ao que dispõe o art. 926, caput, do CPC: "Os tribunais devem uniformizar sua jurisprudência e mantê-la estável, íntegra e coerente." (grifo nosso) .
Do arrazoado apresentado decorre, portanto, a necessidade de se integrar o Acórdão 4091/2021-TCU-Primeira Câmara, tendo em vista a omissão apontada, a fim de que sejam explicitados os motivos que levaram a 1ª Câmara a não deliberar sobre a sugestão do Parquet de Contas, nos termos do art. 91 do RI/TCU.
Caso a questão venha a ser levada ao escrutínio do Plenário do TCU, verifica-se a consequente necessidade de ser anulado o Acórdão 4091/2021-TCU-Primeira Câmara, visto que, por meio do subitem 9.1, houve a apreciação de mérito do recurso de reconsideração da Srª Nilza Bozeli Cezare contra o Acórdão 8999/2018-TCU-Primeira Câmara, mesmo com a pendência do exame preliminar do incidente de uniformização de jurisprudência sugerido pelo MP/TCU.
IV - DOS PEDIDOS
Ante o exposto, este membro do Ministério Público de Contas da União requer ao eminente Ministro Walton Alencar Rodrigues que:
a) sejam conhecidos os presentes embargos de declaração, nos termos dos arts. 32, inciso II, e 34 da Lei 8.443/1992 c/c o art. 287 do RI/TCU;
b) no mérito, seja sanada a omissão do Acórdão 4091/2021-TCU-Primeira Câmara, a fim de que esse colegiado expressamente se manifeste sobre o pedido formulado no parágrafo 65 do parecer à peça 67 (p. 14) , no sentido de ser instaurado, em caráter preliminar e em autos anexos a esta TCE, incidente de uniformização de jurisprudência (art. 91 do RI/TCU) , a fim de dirimir a questão que envolve a necessidade de serem, ou não, exigidos recibos de pagamento de cachês fornecidos a empresas intermediárias por artistas e bandas, ou seus representantes exclusivos, para fins de demonstrar o liame entre os recursos oriundos de convênios do Ministério do Turismo e as apresentações artísticas em eventos turísticos custeados, total ou parcialmente, com os referidos recursos;
c) caso venha a ser instaurado o incidente de uniformização de jurisprudência, seja anulado o Acórdão 4091/2021-TCU-Primeira Câmara, considerando que a referida deliberação promoveu, de modo prematuro, a apreciação de mérito do recurso de reconsideração da Srª Nilza Bozeli Cezare contra o Acórdão 8999/2018-TCU-Primeira Câmara.
Na eventualidade de vir a ser instaurado o incidente de uniformização de jurisprudência, o Ministério Público reitera, como o fez no parágrafo 66 do parecer à peça 67 (p. 14) , o pedido de que seja suspensa a eficácia do subitem 9.3 do Acórdão 14534/2019-TCU-Primeira Câmara, até que venha a ser dirimida a divergência jurisprudencial."

Joao Paulo Sales Cantarella (149.093/OAB-SP) e outros.

Procurador Rodrigo Medeiros de Lima.

TOMADA DE CONTAS ESPECIAL. CONVÊNIO ENTRE O MINISTÉRIO DO TURISMO E MUNICÍPIO PARA REALIZAÇÃO DE EVENTO, COM APRESENTAÇÕES ARTÍSTICAS. AUSÊNCIA DE CONTRATOS DE EXCLUSIVIDADE ENTRE A EMPRESA CONTRATADA POR INEXIGIBILIDADE DE LICITAÇÃO PARA PROMOVER O EVENTO E OS ARTISTAS QUE SE APRESENTARAM. IRREGULARIDADE DAS CONTAS. DÉBITO E MULTA. RECURSO DE RECONSIDERAÇÃO. CONHECIMENTO. NÃO-PROVIMENTO. EMBARGOS DE DECLARAÇÃO INTERPOSTOS PELO MP/TCU. ALEGAÇÃO DE OMISSÃO. AUSÊNCIA DE APRECIAÇÃO DO PEDIDO DE AUTUAÇÃO DE INCIDENTE DE UNIFORMIZAÇÃO DE JURISPRUDÊNCIA FORMULADO PELO MP/TCU. ATUAÇÃO DO MP/TCU COMO CUSTOS LEGIS NO ÂMBITO DO RECURSO DE RECONSIDERAÇÃO. PARECER MINISTERIAL OPINATIVO E NÃO-VINCULATIVO. AUSÊNCIA DE OMISSÃO. EMBARGOS REJEITADOS. 1. Nos termos da Lei 8.442/1992 e do RI/TCU, o MP/TCU atua nos processos desta Corte majoritariamente como custos legis (fiscal da lei), manifestando-se sobre as questões de direito nos processos e, excepcionalmente, como parte, ao recorrer ou formular representação. 2. Ao emitir o parecer acerca de recurso de reconsideração, o MP/TCU atua como custos legis, manifestando-se sobre o objeto discutido, conforme sua função institucional e essencial nos processos de contas do TCU. 3. Nesse caso, o parecer ministerial tem caráter eminentemente opinativo, podendo suas avaliações e propostas serem ou não acatadas pelo relator, não sendo compulsório abordar, na deliberação, o seu conteúdo.

TOMADA DE CONTAS ESPECIAL (TCE)

Secretaria de Recursos (Serur); Secretaria de Controle Externo de Tomada de Contas Especial (SecexTCE).

Trata-se de embargos de declaração interpostos pelo MP/TCU, ora representado pelo procurador Rodrigo Medeiros de Lima, contra o Acórdão 4091/2021-TCU-Primeira Câmara, por meio do qual, esta Corte de Contas apreciou recurso de reconsideração oposto por Nilza Bozeli Cezare, ex-prefeita do município de São João das Duas Pontes/SP, contra o Acórdão 8999/2018-TCU-Primeira Câmara, que julgou suas contas irregulares, imputando-lhe débito e multa.
A impugnação das contas decorreu da ausência de comprovação do nexo causal entre os recursos do Convênio 1017/2010, assinado em 21/6/2010 (peça 1, p. 49) , oriundos do Ministério do Turismo (MTur) , e a apresentação de três bandas na "10ª Festa do Peão". 
Os artistas foram contratados por intermédio de empresa escolhida pelo Município, a partir de inexigibilidade de licitação fundamentada no art. 25, inciso III, do da Lei 8.666/1993, sem que tenham sido apresentados contratos de exclusividade firmados entre os artistas e a promotora do evento, tampouco recibos ou outro comprovante de que eles tenham efetivamente recebido os cachês estabelecidos no plano de trabalho.
No pronunciamento regimental do MP/TCU, no âmbito do recurso de reconsideração, o Parquet de Contas propôs que, preliminarmente à apreciação de mérito do recurso, fosse instaurado incidente de uniformização de jurisprudência, nos termos do art. 91 do RI/TCU, a fim de se definir o marco temporal, a partir do qual, o TCU passaria a exigir, em processos de TCE que contassem com o MTur como órgão concedente, a apresentação de comprovantes de pagamento de cachês a artistas e bandas ou a seus representantes exclusivos, com a finalidade de ser estabelecido o nexo entre os recursos do convênio e as despesas com apresentações artísticas por eles custeadas. Sugeriu, ainda, suspender a eficácia do subitem 9.3 do Acórdão 14534/2019-TCU-Primeira Câmara, até que fosse dirimida a divergência jurisprudencial.
Caso sua proposta não fosse endossada, alternativamente, sugeriu o provimento parcial ao recurso de reconsideração da ex-prefeita, para reduzir o valor do débito a ela imputado para R$ 16.190,48, em valores históricos, e diminuir proporcionalmente o valor da multa aplicada.
Por meio do Acórdão 4091/2021-TCU-Primeira Câmara, o colegiado anuiu à proposta da Serur de conhecer e negar provimento ao recurso de reconsideração. 
A decisão foi fundamentada no fato de a recorrente estar ciente, desde a celebração do convênio, da necessidade de apresentar contrato de exclusividade, com abrangência espacial e temporal que excedesse a data e localidade do evento, caso decidisse contratar e pagar artistas sem licitação, por meio de intermediário ou representante, com amparo no art. 25, inciso III, da Lei 8.666/1993. 
Isso porque a cláusula terceira, inciso II, alínea "oo" do termo de convênio (peça 1, p. 37) estabeleceu a obrigatoriedade de a entidade convenente apresentar, na prestação de contas, quando contratados artistas consagrados com fundamento na inexigibilidade prevista no art. 25, inciso III, da Lei 8.666/1993, por meio de intermediários ou representantes, cópia do contrato de exclusividade dos artistas com o empresário contratado, sob pena de glosa dos valores envolvidos. Deixou ainda consignado que contrato de exclusividade difere de autorização que confere exclusividade apenas para os dias correspondentes à apresentação dos artistas e que é restrita à localidade do evento, conforme dispõe o Acórdão 96/2008-TCU-Plenário.
Portanto, a ex-prefeita tinha conhecimento de que comprovante de despesa emitido por intermediário ou representante não detentor de contrato de exclusividade estaria sujeito a glosa.
Ademais, o Convênio 1017/2010 (Siaf/Siconv 739977) foi assinado em 21/6/2010, quando já vigorava a Portaria MTur 153, de 6/10/2009 (vigente a partir de 8/10/2009) , que, em seu art. 17, determinava ao convenente que exigisse "do contratante dos artistas e/ou bandas e/ou grupos documento comprobatório do efetivo recebimento do cachê por parte dos mesmos, a ser apresentado no ato da prestação de contas".
Nesses termos, foi prolatada a decisão recorrida, sem que tenha sido levada ao colegiado a proposta do Parquet de autuação do incidente de uniformização de jurisprudência.
Alegando omissão na deliberação recorrida acerca da não-apreciação de seu pedido de instauração de incidente de uniformização de jurisprudência e no uso da competência conferida pelo art. 81, inciso IV, c/c o art. 82, ambos da Lei 8.443/1992, o MP/TCU, representado nestes autos pelo Procurador Rodrigo Medeiros de Lima, interpôs os presentes embargos de declaração.
Requereu:
"a) sejam conhecidos os presentes embargos de declaração, nos termos dos arts. 32, inciso II, e 34 da Lei 8.443/1992 c/c o art. 287 do RI/TCU;
b) no mérito, seja sanada a omissão do Acórdão 4091/2021-TCU-Primeira Câmara, a fim de que esse colegiado expressamente se manifeste sobre o pedido formulado no parágrafo 65 do parecer à peça 67 (p. 14) , no sentido de ser instaurado, em caráter preliminar e em autos anexos a esta TCE, incidente de uniformização de jurisprudência (art. 91 do RI/TCU) , a fim de dirimir a questão que envolve a necessidade de serem, ou não, exigidos recibos de pagamento de cachês fornecidos a empresas intermediárias por artistas e bandas, ou seus representantes exclusivos, para fins de demonstrar o liame entre os recursos oriundos de convênios do Ministério do Turismo e as apresentações artísticas em eventos turísticos custeados, total ou parcialmente, com os referidos recursos;
c) caso venha a ser instaurado o incidente de uniformização de jurisprudência, seja anulado o Acórdão 4091/2021-TCU-Primeira Câmara, considerando que a referida deliberação promoveu, de modo prematuro, a apreciação de mérito do recurso de reconsideração da Srª Nilza Bozeli Cezare contra o Acórdão 8999/2018-TCU-Primeira Câmara."
Reiterou a solicitação para que, se instaurado o incidente de uniformização de jurisprudência, seja suspensa a eficácia do subitem 9.3 do Acórdão 14534/2019-TCU-Primeira Câmara, até ser dirimida a divergência jurisprudencial.
II
Feito esse resumo, passo a decidir.
O Acórdão 4091/2021-TCU-Primeira Câmara foi prolatado na sessão ordinária do dia 23/3/2021 e publicado no Diário oficial da União em 23/3/2021. Conta-se, portanto, o prazo regimental de 10 dias para a interposição de embargos de declaração pelo MP/TCU a partir do dia seguinte à publicação. O termo para apresentação do recurso se findaria em 5/4/2021, próximo dia útil após o dia 2/4/2021, que foi feriado de Sexta-Feira Santa. Os embargos foram tempestivamente juntados aos autos no dia 4/4/2021.
Conheço, por conseguinte, do recurso por preencher os requisitos de admissibilidade previstos no art. 32, inciso II, e 34 da Lei 8.443/1992, para, no mérito, negar-lhes o provimento, pelas razões que passo a expor.
Conforme o art. 62, inciso III, do RI/TCU, compete ao MP/TCU "dizer de direito, oralmente ou por escrito, em todos os assuntos sujeitos à decisão do Tribunal, sendo obrigatória sua audiência nos processos de tomada ou prestação de contas (...) ". O § 2º do mesmo artigo deixa consignado que "na oportunidade em que emitir seu parecer, o Ministério Público, mesmo que suscite questão preliminar, manifestar-se-á também quanto ao mérito, ante a eventualidade daquela não ser acolhida".
Os arts. 81, inciso IV, e 82 da Lei 8.443/1992 conferem ao MP/TCU a prerrogativa para interpor os recursos permitidos em lei, e o art. 34 da mesma Lei c/c art. 287, § 1º, do RI/TCU dispõem que "os embargos de declaração podem ser opostos por escrito pelo responsável ou interessado, ou pelo Ministério Público junto ao Tribunal, dentro do prazo de dez dias (...) ".
Ademais, o art. 91 do RI/TCU prevê que, "ao apreciar processo em que seja suscitada divergência entre deliberações anteriores do Tribunal, poderá o colegiado, por sugestão de ministro, ministro-substituto ou representante do Ministério Público, decidir pela apreciação preliminar da controvérsia, em anexo aos autos principais, retirando a matéria de pauta". 
Como visto, nos termos da Lei 8.442/1992 e do RI/TCU, o MP/TCU atua nos processos desta Corte majoritariamente como custos legis (fiscal da lei) , manifestando-se sobre as questões de direito nos processos e, excepcionalmente, como parte, ao recorrer ou formular representação.
Ao emitir o parecer, peça 67, acerca do recurso de reconsideração decidido pelo Acórdão 4091/2021-TCU-Primeira Câmara, o Parquet de Contas atuou como custos legis, manifestando-se sobre o objeto discutido, conforme sua função institucional e essencial nos processos de contas do TCU. Nesse caso, o parecer da unidade técnica, tampouco o do MP/TCU, possuem caráter vinculativo sobre o julgador.
O efeito devolutivo do recurso de reconsideração se opera tão somente com relação à peça recursal, havendo que se enfrentar os argumentos trazidos pela parte. 
Dentre as alegações apesentadas no recurso, não houve arguição acerca de divergências sobre o marco temporal a partir do qual o TCU passaria a exigir, em processos de TCE que contassem com o MTur como órgão concedente, a apresentação de comprovantes de pagamento de cachês a artistas e bandas ou a seus representantes exclusivos. O assunto foi trazido aos autos por meio do parecer do Ministério Público.
Como, nesse caso, o parecer ministerial tem caráter eminentemente opinativo, podendo suas avaliações e propostas serem ou não acatadas pelo relator, não era compulsório abordar, na deliberação, o seu conteúdo. 
Portanto, a ausência de análise das teses apresentadas pelo MP/TCU não constitui omissão.
Nesse sentido, há diversos precedentes no juízo civil e criminal:
RECURSO ELEITORAL. COMÍCIO PRÓXIMO A ESCOLA. BEM PÚBLICO. LIVRE CONVENCIMENTO DO JUIZ. ART. 131 DO CÓDIGO DE PROCESSO CIVIL. PARECER MINISTERIAL NÃO VINCULATIVO. OFÍCIO JUDICANTE IMUNE À PRECLUSAO TEMPORAL. PRELIMINARES REJEITADAS. INEXISTÊNCIA DE PICHAÇÃO E INSCRIÇÃO A TINTA. VEICULAÇÃO DE PROPAGANDA ELEITORAL COM FIXAÇÃO DE FAIXAS NA GRADE DA ESCOLA. COMÍCIO NÃO REALIZADO. RETIRADA IMEDIATA. EXCLUSÃO DE MULTA. SENTENÇA REFORMADA. PROVIMENTO. Não sendo o autor da representação, o Ministério Público atua no feito como custos legis (fiscal da lei) , manifestando-se acerca do objeto discutido, conforme sua função institucional e essencial à prestação jurisdicional do Estado. No mais, o parecer ministerial não vincula o julgador, que é livre na formação de seu convencimento, conforme preceitua o art. 131 do Código de Processo Civil. (...)  (Tribunal Regional Eleitoral de Mato Grosso do Sul TRE-MS - RECURSO ELEITORAL: RE 29 MS) 
PENAL E PROCESSUAL PENAL. EMBARGOS DE DECLARAÇÃO EM HABEAS CORPUS. PARECER MINISTERIAL. MANIFESTAÇÃO COMO CUSTOS LEGIS. AUSÊNCIA DE CARÁTER VINCULANTE. ANÁLISE DE TODAS AS TESES APRESENTADAS PELO MINISTÉRIO PÚBLICO. DESNECESSIDADE. OMISSÃO NÃO CONFIGURADA. INEXISTÊNCIA DE VÍCIO A SER INTEGRADO. EMBARGOS REJEITADOS. 1. A teor do disposto no art. 619 do Código de Processo Penal, os embargos de declaração, como recurso de correção, destinam-se a suprir omissão, contradição, ambiguidade ou obscuridade existente no julgado. Não se prestam, portanto, para a revisão de julgado em caso de mero inconformismo da parte. 2.O pronunciamento da Procuradoria da República, na qualidade de custos legis, não vincula o julgador, pois a "manifestação do Ministério Público, traduzida em parecer, é peça de cunho eminentemente opinativo, sem carga ou caráter vinculante ao órgão julgador, dispensando abordagem quanto ao seu conteúdo" (AgRg nos EDcl no AREsp 809.380/AC, Rel. Ministro FELIX FISCHER, QUINTA TURMA, julgado em 18/10/2016, DJe 26/10/2016) . 3. Não resta configurada omissão quando o julgador, apesar de apreciar as questões postas nos autos, deixa de analisar individualmente as testes apresentadas no parecer ministerial. 4. O acórdão embargado não incorreu em qualquer vício, porquanto, de fato, apreciou as questões postas nos autos, tendo este Superior Tribunal de Justiça entendido que as instâncias ordinárias não fundamentaram devidamente a fração de aumento de pena superior ao mínimo legal de 1/3 na terceira fase da dosimetria. 5. Embargos de declaração rejeitados. (STJ - Acórdão Edcl no Hc 459896 / Sc, Relator (a) : Min. Ribeiro Dantas, data de julgamento: 04/10/2018, data de publicação: 11/10/2018, 5ª Turma) 
EMBARGOS DE DECLARAÇÃO CRIME - OMISSÃO - ATUAÇÃO DO ÓRGÃO MINISTERIAL EM SEGUNDO GRAU COMO CUSTUS LEGIS E NÃO DE DOMINUS LITIS - PARECER NÃO VINCULATIVO - NÃO CARACTERIZAÇÃO DE QUALQUER DAS HIPÓTESES PREVISTAS NO ART. 619 DO CPP - EMBARGOS REJEITADOS. O Ministério Público, quando oferece parecer em segundo grau, atua na condição custos legis, e não de titular da ação penal. Desta feita, a manifestação ministerial, em segundo grau de jurisdição, não pode ser qualificada como ato da parte, portanto, não possui qualquer carga vinculativa. (TJPR - 1ª C.Criminal - EDC - 1688171-3/01 - Região Metropolitana de Londrina - Foro Central de Londrina - Rel.: Desembargador Antonio Loyola Vieira - Unânime - J. 05.04.2018) .
Com as devidas vênias ao MP/TCU, acrescento que a necessidade de instauração de incidente de uniformização para definir a partir de que momento é devida a cobrança de comprovante de recebimento do cachê pelo artista ou por seu representante exclusivo restou superada com as discussões que originaram o Acórdão 1892/2020-TCU-Plenário, de relatoria do Ministro Aroldo Cedraz, por meio do qual se decidiu que tal comprovante, salvo previsão expressa no convênio, seria exigido a partir da vigência da Portaria MTur 153/2009.
Feitas essas considerações, voto por que o Tribunal acolha a minuta de acórdão que ora submeto à deliberação do colegiado.
TCU, Sala das Sessões, em 11 de maio de 2021.
WALTON ALENCAR RODRIGUES 
Relator